【裁判字號】    90,交上易,197
【裁判日期】    901030
【裁判案由】    過失傷害
【裁判全文】
臺灣高等法院刑事判決                            九十年度交上易字第一九七號
    上  訴  人  臺灣士林地方法院檢察署檢察官
    上  訴  人
    即  被  告  乙○○
    選任辯護人  吳旭洲
                吳宗輝
                施宇芳
右上訴人等因被告過失傷害案件，不服臺灣士林地方法院八十九年度交易字第二五０
號，中華民國九十年四月十一日第一審判決（聲請案號：臺灣士林地方法院檢察署八
十九年度調偵字第七二號）提起上訴，本院判決如左：
    主  文
上訴駁回。
    事  實
一、乙○○於民國八十八年十一月十三日凌晨三時五十分許，駕駛車號ＣＮ—三三八
    一號自用小客車，沿臺北縣汐止市○○街由東往西方向行駛，理應注意駕駛汽車
    應遵守道路交通標線指示，應在車道內行駛，及車輛行駛時，駕駛人應注意車前
    狀況，隨時採取必要之安全措施。而依當時情形，又無不能注意之情事，竟疏於
    注意，於行經該路段往汐止交流道方向接近樟樹路口時，因其連日熬夜工作、交
    際，精神不濟，而瞌睡連連，致逆向駛入對向車道，撞及由丁○○所駕駛搭載其
    妻丙○○之車號ＵＥ—四八０八號自用小客車，使丙○○受有頭部外傷、小腸破
    裂之傷害，乙○○於肇事後，旋以電話報警前往處理自首坦承肇事願接受裁判，
    並將丙○○送醫救治。
二、案經丙○○及其夫丁○○訴由臺灣士林地方法院檢察署檢察官偵查後聲請簡易判
    決處刑，該院認為不宜以簡易判決處刑，改依通常程序審判。
    理  由
一、訊據上訴人即被告乙○○對於右開事實坦承不諱，核與告訴人丁○○指訴發生車
    禍之情節相符。此外，並有臺北縣警察局汐止分局社后派出所呈報單、道路交通
    事故調查報告表、臺北縣警察局舉發違反道路交通管理事件通知單、工作紀錄、
    肇事現場及車損照片、國泰綜合醫院內湖分院出具之丙○○就醫診斷證明書等附
    卷可稽。按車輛行駛時，應注意駕駛汽車應遵守道路交通標線之指示；又汽車在
    雙向二車道行駛時，均應在遵行車道內行駛，在劃有分向限制之路段，不得駛入
    來車之車道內；汽車行駛時，駕駛人應注意車前狀況，隨時採取必要之安全措施
    ，道路交通安全規則第九十條、第九十四條第三項、第九十七條第一款、第二款
    各定有明文。被告身為汽車駕駛人，於駕車時自應注意上述道路交通安全規定，
    且依當時路況，又無不能注意之情形，此亦有前開道路交通事故調查報告表記載
    可資參酌，竟因精神不繼而駛入對向車道以致肇事，並致告訴人丙○○受傷，被
    告所為顯有過失。而被告前開過失行為致丙○○受有如事實欄所載傷害，是其過
    失行為與傷害結果間亦有因果關係。本件事證明確，被告過失犯行洵堪認定。
二、至駕駛ＵＥ－四八０八號自用小客車之丁○○陳稱伊因被告之前開過失行為亦有
    受傷，且於偵查中業已提出告訴等情，核之臺灣士林地方法院檢察署八十九年度
    他字第八九號卷第三至第六頁所附八十九年一月三日告訴狀，係告訴人丁○○、
    丙○○二人聯名告訴被告過失傷害丙○○之事（查丁○○係丙○○之夫，據其等
    供明，依刑事訴訟法第二百三十三條第一項規定，丁○○對於丙○○受傷一事，
    亦得告訴），並提出丙○○一人之診斷證明書佐證；告訴人丁○○於八十九年一
    月十九日檢察官偵查中雖陳稱：（告被告何事？）傷害，他開車撞到我與我太太
    等語，並提出由漢光中醫診所出具丁○○受傷之診斷書，丁○○就其受傷部分雖
    有合法告訴，惟檢察官於聲請簡易判決處刑書上，並未記載丁○○受傷之情形，
    僅記載「致丁○○車輛受損」，惟依聲請簡易判決處刑書認被告係犯刑法第二百
    八十四條第一項前段之過失傷害罪嫌，且本件係過失犯，刑法並不處罰過失毀損
    之情形觀之，檢察官聲請意旨並非另認被告另犯毀損罪嫌。丁○○於八十九年五
    月十二日另行單獨具狀向臺灣士林地方法院檢察署檢察官對被告提出過失傷害之
    告訴（八十九年度偵字第四六九四號），並提出漢光中醫診所診斷書為證據，而
    此部分經檢察官移送原審併辦，雖於聲請簡易判決處刑時未一併聲請，惟若丁○○之傷係本件車禍所造成（即有因果關係），則與前開被告過失傷害丙○○部分
    係同一車禍所引起，有想像競合之裁判上一罪關係，固為簡易判決處刑之聲請（
    聲請簡易判決處刑之聲請與起訴有同一效力）效力所及，應併予審判；惟如不能
    證明丁○○之傷係本件車禍所造成，則非聲請簡易判決處刑之聲請效力所及，無
    從併予審判，且既未經起訴，即不生不另為無罪諭知之問題。經查丁○○所指受
    傷事實，訊據被告堅決否認其前開過失行為有致丁○○受傷之結果，辯稱：丁○○所提出之診斷書為中醫診所所出具，是否屬實尚有存疑，且當時未見丁○○受
    傷，事隔多日他才就診，就診時間與車禍時間相隔二月，且診斷證明書上記載「
    疑頸椎外傷」，難以認定該診斷證明書確為丁○○因本件車禍所受之傷等語。參
    以丁○○所提出上述診斷書固記載：「胸背挫傷、呼吸胸痛、項硬、左手臂痛、
    疑頸椎壓迫確在本所治療屬實」，惟該診斷書係於八十九年一月十八日出具，距
    離本件案發已逾二月，則如前開診斷書所載傷害，是否確為被告前開過失行為所
    造成，即有查明之必要。據證人即漢光中醫診所之中醫師甲○○於本院九十年八
    月七日調查時結證稱：（丁○○症狀如何？）胸背悶痛，頸項僵硬痛。（何種原
    因造成此症狀？）胸部挫傷時若兩手懸空，則傷往四周擴散，屬放射性的痛。若
    兩手持東西或摸到牆壁，則傷往內縮；若短時間連續二次撞擊會產生悶痛。（丁○○有否說那裡痛？）他說車禍受傷，我才在診斷書上寫挫傷。（丁○○於八十
    九年一月十八日去就診？）是。（若車禍多久才有症狀？）胸部挫傷最快三天來
    就診以學生、公務員最多，十五天就診多為走動或輕微勞動者，重力工作者一個
    月後才來看，有壓力者可能拖到三個月後才來看等詞。惟經被告之選任辯護人吳
    宗輝律師詰問證人甲○○，關於「挫傷一定是車禍引起？」一節，證人則稱：「
    不一定」等語。依證人甲○○之證言，不能明確斷定丁○○之傷確係車禍所引起
    ，尚不足以證明丁○○之傷係因與被告發生前開車禍所致，不能據此即為不利於
    被告之認定。而丁○○於偵查中固陳稱曾因本件車禍受傷而在國泰醫院內湖分院
    就醫云云。然此經原審法院函詢結果，據復：「查病患丁○○先生於本院初診日
    期為八十九年元月三日，八十八年十一月、十二月間並未於本院就診」等語。嗣
    丁○○復另提出該醫院八十九年六月十七日出具之診斷證明書，其上雖載明「疑
    頸椎外傷」，然觀之該診斷證明書所載內容，丁○○究竟是否確受有頸椎之外傷
    ，出具診斷證明之醫師亦不確定。況依該診斷證明書所載，丁○○係於八十九年
    一月三日經門診診治，則當時距離本案車禍發生亦已近二月，此與發生車禍後，
    傷者多均迅速就醫以確保身體、生命安全之常情亦未相符。檢察官循告訴人之請
    求，上訴時雖以告訴人丁○○所受之傷非屬立即危及生命，有立即送醫之急迫性
    ，非受傷後即可查知，且告訴人丙○○與丁○○同坐一部車，告訴人丙○○受有
    傷害，駕駛人丁○○焉有不受傷之理等詞，乃係推論之詞。因同乘一車，乘客受
    傷，駕駛並非必然受傷。丁○○於八十八年十二月二十三日警訊時雖已陳明「我
    及我車右前座乘客丙○○均有受傷」；「我後頸部、背部受傷」云云。惟丁○○
    於八十九年一月三日與告訴人丙○○聯名提出之告訴狀內，僅記載丙○○受傷之
    事實，並提出丙○○一人之診斷證明書佐證；尚不能以丁○○於八十八年十二月
    二十三日已指陳係因本案車禍而受傷云云，及該等之診斷證明書即認定丁○○確
    因本件車禍而受傷。此外，復查無何積極證據足資認定被告過失行為致丁○○受
    傷。此部分原審亦認不能證明丁○○之傷係被告過失行為所致，於理由四記載「
    不另為無罪之諭知」，用語雖稍有欠妥，惟對本件犯罪事實之認定並無違誤，尚
    不生影響。至於臺灣士林地方法院檢察署以八十九年度偵字第四六九四號移送丁○○告訴被告過失傷害一案，據上說明，亦無從併予審判，附此敘明。
三、核被告所為，係犯刑法第二百八十四條第一項前段之過失傷害罪。被告於肇事後
    旋即報案並向前往處理員警坦承肇事，此有前開道路交通事故調查報告表、偵訊
    筆錄載明詳確在卷可稽，是其對於未發覺之犯罪自首而接受裁判，應依刑法第六
    十二條前段規定減輕其刑。
四、原審以被告罪證明確，適用刑法第二百八十四條第一項前段、第六十二條前段、
    第二條第一項前段、第四十一條第一項前段、罰金罰鍰提標準條例第一條前段、
    第二條（原判決贅引刑法第五十五條），並審酌被告之品行、生活狀況、智識程
    度及被害人所受傷害程度、犯罪後之態度並迄未與被害人達成和解提出賠償等一
    切情狀，量處有期徒刑四月。又以被告行為後，刑法第四十一條業於九十年一月
    十日修正公布，同年月十二日生效，舊法規定犯最重本刑三年以下有期徒刑以下
    之刑之罪，而受六個月以下有期徒刑或拘役之宣告，因身體、教育、職業、家庭
    之關係或其他正當事由，執行顯有困難者，得易科罰金，修正後刑法第四十一條
    第一項規定，凡犯最重本刑五年以下有期徒刑以下之刑之罪，而受六個月以下有
    期徒刑或拘役之宣告，得易科罰金。無論新舊法，本件均得易科罰金，依刑法第
    二條第一項前段規定，適用裁判時之新法，宣告易科罰金之折算標準。併就告訴
    人丁○○具狀以被告就有關雙方賠償洽談細節一再於調查證據時捏稱事實，並迄
    未賠償損失等情，請求加重被告刑責云云。原審審酌有關雙方和解與否、條件如
    何等事項，並非犯罪構成要件之事實，雖被告犯罪後態度、和解與否，為法院量
    刑時酌量所依據之部分事項，然該等事項業於為上開量刑時予以參酌考量，已如
    前述，且被告本於其訴訟法上之防禦所為陳辯，於法無得加重其刑之明文，告訴
    人丁○○所為上開請求顯然於法無據，予以敘明。經核認事用法並無不合，量刑
    亦屬妥適。檢察官循告訴人之請求以：原判決認定漢光中醫診所開立之診斷書日
    期距案件發生逾二月，該傷害是否為被告所造成尚非無疑，然告訴人丁○○所受
    之傷非屬立即危及生命，有立即送醫之急迫性，非受傷後即可查知，且告訴人丙○○與丁○○同坐一部車，告訴人丙○○受有傷害，駕駛人丁○○焉有不受傷之
    理，且原判決處被告有期徒刑四個月，量刑過輕等語，提起上訴；被告上訴意旨
    以告訴人請求金額過高，超出被告負擔，而未達成和解，原判決量刑太重，指摘
    原判決不當，檢察官及被告之上訴均無理由，皆應駁回。
據上論斷，應依刑事訴訟法第三百六十八條，判決如主文。
本案經檢察官林炳雄到庭執行職務。
中      華      民      國    九十      年      十      月     三十     日
                              臺灣高等法院刑事第三庭
                                  審判長法  官  張  連  財
                                        法  官  張  傳  栗
                                        法  官  李  英  勇
右正本證明與原本無異。
不得上訴。
                                        書記官  倪  淑  芳
中      華      民      國     九十     年     十     月      三十一    日
附錄本案論罪科刑法條全文：
中華民國刑法第二百八十四條
因過失傷害人者，處六月以下有期徒刑、拘役或五百元以下罰金，致重傷者，處一年
以下有期徒刑、拘役或五百元以下罰金。
從事業務之人，因業務上之過失傷害人者，處一年以下有期徒刑、拘役或一千元以下
罰金，致重傷者，處三年以下有期徒刑、拘役或二千元以下罰金。


司法院資訊處製作；財團法人民間司法改革基金會備份。
